【裁判字號】    90,訴,1610
【裁判日期】    901205
【裁判案由】    損害賠償
【裁判全文】
臺灣高雄地方法院民事判決  九十年度訴字第一六一○號
    原      告  丁○○
                戊○○
                己○○
                乙○○
                丙○○
    兼 右 五人  庚○○○
    被      告  甲○○
右當事人間請求損害賠償事件，經本院刑事庭裁定移送前來，本院判決如左：
    主    文
被告應給付原告庚○○○、丁○○、戊○○、己○○、乙○○、丙○○各新台幣壹佰
肆拾伍萬零玖佰零陸元、陸萬陸仟陸佰陸拾柒元、陸萬陸仟陸佰陸拾柒元、陸萬陸仟
陸佰陸拾柒元、陸萬陸仟陸佰陸拾柒元、陸萬陸仟陸佰陸拾柒元，及原告庚○○○自
民國九十年四月十一日起、原告丁○○、戊○○、己○○、乙○○、丙○○均自民國
九十年八月三十日起各至清償日止按年息百分之五計算之利息。
原告其餘之訴駁回。
訴訟費用由被告負擔二分之一，其餘由原告負擔。
本判決關於原告勝訴部分於原告庚○○○、丁○○、戊○○、己○○、乙○○、丙○○分別以新台幣肆拾捌萬元、貳萬元、貳萬元、貳萬元、貳萬元、貳萬元供擔保後得
假執行。
原告其餘假執行之聲請駁回。
    事    實
甲、原告方面：
  一、聲明：求為判決
    (1)、被告應給付原告庚○○○新台幣（下同）一百三十三萬二千七百八十九元及
        自起訴狀繕本送達之翌日即民國九十年四月十一日起至清償日止按年息百分
        之五計算之利息。
    (2)、被告應給付原告丁○○、戊○○、己○○、乙○○、丙○○各五十萬元及均
        自起訴狀繕本送達之翌日即民國九十年八月三十日起至清償日止按年息百分
        之五計算之利息。
    (3)、願供擔保請准為假執行之宣告。
  二、陳述：
      被告於八十九年十月二十六日上午七時二十分許，在騎乘車牌號碼ＯＷＧ－五
      五二號重型機車沿高雄縣六龜鄉○○○○○道由旗山往六龜方向行駛途經該路
      舊庄段柴頭坑第一四二路樹附近時，因疏未注意行車速度應依標誌之規定，無
      標誌者在郊外道路時速不得超過六十公里（該路段速限為時速六十公里），且
      汽車在同一車道行駛時，除超越前車外，後車與前車之間應保持隨時可以煞停
      之距離，並應注意其車前狀況而隨時採取必要之安全措施等規定，乃竟貿然以
      時速七十公里之速度超速行駛，且未注意與前車保持隨時可以煞停之距離及其
      車前狀況，致撞及同向適行其前而欲由該路左轉之訴外人翼遜麟所騎乘之車牌
      號碼ＯＴＪ－一八八號重型機車，使訴外人翼遜麟因而倒地而致受有頭部外傷
      、腹內出血、頭皮挫裂出血性休克等傷害，嗣經送醫急救仍因傷重不治而告死
      亡，今伊等分為訴外人翼遜麟之妻或子女，而原告庚○○○於上開車禍事件業
      已為其夫即訴外人翼遜麟支出醫療費用五萬三千五百四十元及殯葬費二十七萬
      二千三百五十元，惟原告庚○○○於事發後除自保險公司處領得一百四十元之
      強制責任保險金外，被告對伊等即均拒不賠償，為此乃依民法第一百九十二條
      第一項、第二項及同法第一百九十四條之規定，請求判令被告應給付原告庚○○○一百三十三萬二千七百八十九元（醫藥費五萬三千五百四十元、殯葬費用
      二十七萬二千三百五十元、扶養費四十一萬二千八百九十四元、精神慰撫金二
      百萬元計二百七十三萬二千七百八十九元，再扣除已領之強制汽車保險金一百
      四十萬元後共一百三十三萬二千七百八十九元），並給付原告丁○○、戊○○
      、己○○、乙○○、丙○○精神慰撫金各五十萬元及均自起訴狀繕本送達之翌
      日起至清償日止按年息百分之五計算之利息。
  三、證據：提出長庚紀念醫院醫療費用收據、萬安禮儀國際有限公司委辦喪葬費用
            明細表、戶籍謄本、中華民國殘障手冊、台灣高雄地方法院檢察署相驗
            屍體證明書等件為證。
乙、被告方面：
  一、聲明：求為判決駁回原告之訴及假執行之聲請。
  二、陳述：
      伊業已給付原告庚○○○一百四十萬元完畢，其自不得再向伊請求賠償，且伊
      亦已無資力可為賠償。
丙、本院依職權調閱兩造之財產歸戶資料。
    理    由
一、按訴狀送達後原告不得將原訴變更或追加他訴，但經被告同意或請求之基礎事實
    同一者不在此限，民事訴訟法第二百五十五條第一項第一款、第二款訂有明文。
    本件原告庚○○○於向本院刑事庭提起刑事附帶民事訴訟並經移送本院審理後，
    原告丁○○、戊○○、己○○、乙○○、丙○○嗣乃於本院審理中追加為原告而
    併向被告請求給付，其等請求之基礎事實同一，且經被告同意，揆諸首揭法條，
    原告丁○○、戊○○、己○○、乙○○、丙○○之訴之追加自屬合法而應予准許
    ，合先敘明。
二、本件原告主張被告於上開時日在騎乘車牌號碼ＯＷＧ－五五二號重型機車沿高雄
    縣六龜鄉○○○○○道由旗山往六龜方向行駛途經該路舊庄段柴頭坑第一四二路
    樹附近時，因疏未注意該路段速限乃為時速六十公里，且汽車在同一車道行駛時
    ，除超越前車外，後車與前車之間應保持隨時可以煞停之距離，並應注意車前狀
    況而隨時採取必要之安全措施等規定，竟貿然以時速七十公里之速度超速行駛，
    且未注意與前車保持隨時可以煞停之距離及其車前狀況，致撞及同向適行其前而
    欲由該路左轉之訴外人翼遜麟所騎乘之車牌號碼ＯＴＪ－一八八號重型機車，使
    訴外人翼遜麟因此人車倒地而致受有頭部外傷、腹內出血、頭皮挫裂出血性休克
    等傷害，嗣經送醫急救仍因傷重不治而告死亡，今伊等分為訴外人翼遜麟之妻或
    子女，而原告庚○○○於上開車禍事件業已為其夫即訴外人翼遜麟支付醫療費用
    五萬三千五百四十元及殯葬費二十七萬二千三百五十元，惟原告庚○○○於事發
    後除自保險公司處領得一百四十元之強制責任保險金外，被告對伊等均拒不賠償
    ，為此乃依民法第一百九十二條第一項、第二項及同法第一百九十四條之規定，
    請求判令被告應給付原告庚○○○、丁○○、戊○○、己○○、乙○○、丙○○
    各如聲明一、二所示之金額及其遲延利息等語，被告則以伊業已給付原告庚○○○一百四十萬元完畢，伊實無資力再為賠償等語置辯。
三、本件原告主張被告於上開時日騎乘前該重型機車沿高雄縣六龜鄉○○○○○道由
    旗山往六龜方向行駛途經該路舊庄段柴頭坑第一四二路樹附近時，因疏未注意該
    路段速限乃為時速六十公里，且汽車行駛時應保持隨時可以煞停之距離並其車前
    狀況等規定，乃竟貿然以時速七十公里之速度超速行駛，且未與前車保持隨時可
    以煞停之距離及其車前狀況，致撞及同向適行其前之由訴外人翼遜麟所騎乘之機
    車而使其人車倒地致受有頭部外傷、腹內出血、頭皮挫裂出血性休克等傷害，嗣
    經送醫急救仍因傷重不治死亡等情，業據其等提出與所述相符之台灣高雄地方法
    院檢察署相驗屍體證明書、戶籍謄本等件在卷可證，而本件被告因前開車禍致死
    案件，業經本院刑事庭認以其有超速且未注意保持煞停距離及車前狀況等過失而
    該當過失致人於死之罪，因而對之判處有期徒五月，嗣並經臺灣高等法院高雄分
    院駁回被告之上訴而告確定，此有本院九十年度交易字第一一二號、台灣高等法
    院高雄分院九十年度交上易字第一四八號刑事判決書等件附卷足憑，被告於此亦
    不爭執，自堪信原告主張為真實，是本件被告既因超速且未注意保持煞停距離及
    車前狀況之過失而致訴外人翼遜麟死亡，從而本件原告依侵權行為損害賠償請求
    權主張被告應負賠償責任者，依法洵屬有據，自應予以准許。
四、按不法侵害他人致死者，對於支出醫療及增加生活上需要之費用或殯葬費之人，
    亦應負損害賠償之責任，而被害人對於第三人負有法定扶養義務者，加害人對於
    該第三人亦應負賠償責任，另不法侵害他人致死者，被害人之父、母、子、女及
    配偶，雖非財產上損害亦得請求賠償相當之金額，民法第一百九十二條第一項、
    第二項及第一百九十四條分別定有明文。今本件被告既因上開過失而致訴外人翼
    遜麟死亡，其就此自應負侵權行為之損害賠償責任，而原告庚○○○乃為被害人
    翼遜麟之配偶，原告丁○○、戊○○、己○○、乙○○、丙○○則為被害人翼遜
    麟之成年子女，茲就原告請求之損害賠償金額，分別審核准駁如后：
    (1)、醫療費用部分：
        本件原告庚○○○主張被害人翼遜麟於上開事故受傷後，業經伊代為支付急
        診醫療費用五千九百九十五元乙節，此有長庚醫院醫療費用收據乙件在卷可
        稽，經核該筆費用係屬被害人翼遜麟於車禍重傷急診之醫療所必要之支出，
        且亦有事實上之需要，依法自應予以准許；又本件原告庚○○○復另主張其
        於被害人翼遜麟急診治療時並曾支付醫療費用四萬七千五百四十五元云云，
        惟該筆費用乃為全民健保所提供之醫療給付，此有上開長庚醫院醫療費用收
        據在卷足憑，而依全民健康保險法第八十二條規定「保險對象因汽車交通事
        故，經本保險提供醫療給付者，本保險之保險人得向強制汽車責任保險之保
        險人代位請求該項給付」，是全民健康保險之被保險人即被害人翼遜麟既因
        上開汽車交通事故而經全民健康保險提供前開醫療給付，此時全民健康保險
        之保險人自得向強制汽車責任保險之保險人代位請求該項給付，另依強制汽
        車責任保險法第三十條之規定，加害人或強制汽車責任保險之被保險人於該
        範圍內之損害賠償責任即因而解免，全民健康保險被保險人對於加害人之損
        害賠償請求權亦因而喪失，是上開四萬七千五百四十五元之醫療費用既係全
        民健保而非原告庚○○○所支出，原告庚○○○就此自不得再行向加害人即
        被告請求，原告庚○○○此部分之請求自屬無據。
    (2)、殯葬費部分：
        本件原告彭翼三妹主張其因被害人彭遜麟死亡而計支出殯葬費二十七萬二千
        三百五十元，固據其提出萬安禮儀國際有限公司委辦喪葬費用明細表乙件為
        證，惟本院斟酌被害人死亡時之身分、地位、經濟狀況及社會風俗慣行需要
        之結果，認其中電子琴七千元之支出部分非屬喪葬之必要費用而應予扣除，
        是原告彭翼三妹所支出之殯葬費於二十六萬五千三百五十元之範圍內應予准
        許，其逾此範圍外之請求尚屬無據。
    (3)、精神慰撫金部分：
        本件原告庚○○○、丁○○、戊○○、己○○、乙○○、丙○○分係被害人
        翼遜麟之配偶或子女，其等突遭此喪夫、喪父之痛，精神所受痛苦自深，依
        上開說明，其等自得請求賠償相當之慰撫金。查本件原告庚○○○並未讀書
        ，現有土地及建物二筆，而原告丁○○、戊○○、己○○、乙○○、丙○○
        之教育程度均為國中或國小畢業，現均以做工維生，而原告丁○○現有坐落
        台中市之土地及房屋等不動產，原告戊○○則有汽車乙部，另被告於高雄縣
        六龜鄉有土地二筆，現從事散工乙節，此為兩造所不爭執，並有財產歸戶資
        料在卷可按，爰審酌兩造之身分地位、經濟狀況、損害程度等一切情狀，認
        以原告庚○○○及原告丁○○、戊○○、己○○、乙○○、丙○○所請求之
        二百萬元或各五十萬元之慰撫金均嫌過高，應各予核減為一百萬元或三十萬
        元較為適當，其等逾此數額外之請求尚屬無據。
    (4)、扶養費部分：
        原告庚○○○為被害人翼遜麟之配偶，二人育有業已成年之子女即原告丁○○、戊○○、己○○、乙○○、丙○○等五人，而其於系爭車禍發生時年為
        五十二歲，且其並有輕度肢障乙節，此有戶籍謄本、殘障手冊等件在卷可稽
        ，是原告庚○○○於被人翼遜麟車禍發生時業已年老，且因患有輕度肢障而
        為無業，其生活端賴被害人彭遜麟及其五名子女撫養而為不能維持生活者，
        又被害人翼遜麟與原告庚○○○既育有子女五人，被害人翼遜麟對原告庚○○○應負之扶養義務自為六分之一，而原告庚○○○於本件車禍事發時年為
        五十二歲，依台灣地區女性平均餘命表所示，其平均餘命尚有二十八年，另
        原告庚○○○住居之高雄縣家庭平均每人每年消費支出為十四萬一千九百十
        一元（台灣省各縣市別家庭平均每人全年經常性收支表參照，依現今社會環
        境及經濟狀況，日常生活所需若依當年度所得稅稅率條例所定之扶養親寬減
        額定之，顯已不足受扶養者之需要，據此依各縣市家庭平均每人全年經常性
        收支表所為之支出統計數額以為計算基準，應較符合現今經濟生活狀況），
        則依霍夫曼式扣除中間利息後（第一年不扣除中間利息方式），原告庚○○○一次可請求被告賠償之扶養費即為四十二萬一千一百零九元（141911×
        17.0000000÷6＝421109），今原告庚○○○所請求之扶養費金額乃為四十
        一萬二千八百九十四元而低於上開數額，其於此請求範圍內之金額自應予以
        准許。
    綜上所述，本件原告庚○○○依法所得請求被告賠償之金額計為一百六十八萬四
    千二百三十九元，而原告丁○○、戊○○、己○○、乙○○、丙○○各得請求被
    告賠償之金額則均為三十萬元，惟原告庚○○○於前業已向強制汽車責任保險人
    領取一百四十萬元，此為原告庚○○○所自承，是依強制汽車責任保險法第三十
    條所定，加害人即被告受賠償請求時自得就此主張扣除，惟依強制汽車保險法第
    十條第二款規定，其死亡給付之受益人為受害人之繼承人，今本件原告庚○○○
    、丁○○、戊○○、己○○、乙○○、丙○○既均為受害人翼遜麟之配偶或子女
    ，其等自均為受害人翼遜麟之法定同順位繼承人，就上開保險金自應由原告等六
    人予以平分，是其等每人就該保險金所得分得之數額即為二十三萬三千三百三十
    三元，則扣除各人應得之強制保險金後，原告庚○○○可得請求被告賠償之金額
    乃為一百四十五萬零九百零六元，原告丁○○、戊○○、己○○、乙○○、丙○○可得請求之金額則各為六萬六千六百六十七元，從而本件原告庚○○○請求被
    告應給付一百四十五萬零九百零六元，原告丁○○、戊○○、己○○、乙○○、
    丙○○請求被告應各給付六萬六千六百六十七元及其遲延利息為有理由，自均應
    予以准許，其等逾此範圍外之請求即均無據，自均應予以駁回。
五、本件原告陳明願供擔保請准為假執行之宣告，經核並無不合，爰就原告勝訴部分
    ，分別酌定相當之擔保金額准許之，至原告敗訴部分，其假執行之聲請即失所依
    附，自應予以駁回。
六、本件為判決基礎之法律關係已臻明確，兩造其餘之攻擊防禦方法核與判決結果不
    生影響，毋庸一一論列，併此敘明。
七、據上論結，本件原告之訴為一部有理由，一無理由，爰依民事訴訟法第七十九條
    但書、第八十五條第一項前段、第三百九十條第二項，判決如主文。
中      華      民      國    九十      年     十二     月      五      日
                                臺灣高雄地方法院民事第五庭
~B法      官  黃宏欽
右為正本係照原本作成。
如不服本判決，應於判決送達後廿日內，向本院提出上訴狀並表明上訴理由，如於本
判決宣示後送達前提起上訴者，應於判決送達後十日內補提上訴理由書（須附繕本）
。
中      華      民      國    九十      年     十二     月      五      日
~B法院書記官  史華齡


司法院資訊處製作；財團法人民間司法改革基金會備份。
